【裁判字號】    95,再抗,42
【裁判日期】    951014
【裁判案由】    履行契約等
【裁判全文】
臺灣高等法院民事裁定                  95年度再抗字第42號
聲  請  人  菲力工業股份有限公司
法定代理人  乙○○
上列抗告人因與EV全球車公司EV Global Motors Company等間履
行契約事件，對於臺灣板橋地方法院94年度訴字第2134號、本院
95年度抗字第509號確定裁定，聲請再審，本院裁定如下：
    主  文
聲請駁回。
聲請費用由聲請人負擔。
    理  由
一、聲請人聲請意旨略以：(一)聲請人於「抗告理由(1)狀」已聲請
    原第一審法院黃若美法官迴避，嗣於「異議及抗告理由(1)狀
    」亦聲請本院蕭乃菁、陳忠行法官迴避，惟被聲請迴避之法
    官並未將該迴避聲請案送分案，且未於聲請法官迴避事件終
    結前停止訴訟程序即逕為裁定，違反憲法第16、80條之規定
    ，屬民事訴訟法第469條第1、3、6款所定當然違背法令之情
    形。而有民事訴訟法第496條第1項第1、3、4、11、12、13
    款及第497條規定之再審事由。(二)本件與原法院94年度訴字
    第1388號均為「部分」請求，並非同一事件，本院95年度抗
    字第668號裁定意旨亦認在「部分」請求下，訴之聲明不同
    ，並非同一案件，原法院94年度訴字第2134號裁定卻以同一
    案件駁回聲請人之訴，亦有民事訴訟法第496條第1項第1、3
    、11款之再審事由。(三)民事訴訟法關於送達並無信件到達郵
    局專用信箱時即視為合法送達之規定，且依民事訴訟法第
    150條、第152條及第138條規定，信件送達郵局仍未生送達
    之效力。司法院民事廳廳民四字第093001 0259號書函，亦
    認並非均以訴訟文書到達郵局之日為送達日期。且如何可知
    郵局人員絕對準時將通知單及通知小牌放於正確之信箱且未
    再移動，如何保證郵局人員必定準時通知收信人。原確定裁
    定引用最高法院裁判認「當事人如以租用之郵局專用信箱作
    為送達處所並向法院陳明後，法院自應向該郵局專用信箱為
    送達，且以應受送達文書到達該郵局專用信箱時為送達之時
    ，不因受送達人未至郵局開啟該專用信箱實際取出，或未依
    置於專用信箱內之通知單或通知小牌所示向郵局取郵件而有
    不同」，係增加法律所未規定之條件，增加法律所無之限制
    ，有違憲法保障人民訴訟權之意旨，其積極適用法規及消極
    不適用法規均有錯誤。且以應受送達文書到達該郵局信箱時
    為送達之時，等於未經法定程序之合法適當通知，及合法適
    當審判，亦屬違反憲法第23條規定等情，求為：(一)本院95年
    度抗字第509號裁定及臺灣板橋地方法院94年度訴字第2134
    號裁定均廢棄，發回本院或臺灣板橋地方法院。(二)停止訴訟
    程序，將本件之憲法及統一解釋問題聲請大法官會議解釋。
    (三)被告中之二人或二上以上不得委任同一律師民同一律師事
    務所。(四)再審、抗告、訴訟及程序費用由相對人等連帶負擔
    。(五)(1)宣告本院及臺灣板橋地方法院所適用之（ａ）內規及
    其他低於法律層次者，因牴觸法律和﹨或憲法而無效。（ｂ
    ）法律或等於法律層次者，因牴觸憲法而無效，或(2)聲請大
    法官會議釋憲或統一解釋法令。
二、惟按聲請法官迴避，應舉其原因，向法官所屬法院為之。前
    項原因應自為聲請之日起，於三日內釋明之。釋明事實上之
    主張者，得用可使法院信其主張為真實之一切證據。但依證
    據之性質不能即時調查者，不在此限。又法官被聲請迴避者
    ，在該聲請事件終結前，應停止訴訟程序。但其聲請因違背
    第33條第2項，或第34條第1項或第2項之規定，或顯係意圖
    延滯訴訟而為者，不在此限。民事訴訟法第34條第1項、第2
    項、第284條、第37條第1項分別定有明文。依此，聲請人如
    欲聲請法官迴避，自應具體特定被聲請之對象，且應自為聲
    請之日起，於三日內提出能即時調查之證據以釋明之，否則
    被聲請迴避之法官並非必於該聲請事件終結前停止訴訟程序
    。本件聲請人如欲聲請法官迴避，依上開規定，自應具體指
    明欲聲請迴避之法官並應自為聲請之日起三日內釋明聲請迴
    避之原因，否則被聲請迴避之法官非必應於該聲請事件終結
    前停止訴訟程序。本件聲請人於原法院於95年2月21日以94
    年度訴字第2134號裁定駁回聲請人之訴後，雖95年3月9日以
    抗告理由(1)狀提起抗告並聲明「原裁定廢棄，發回地院，而
    由黃若美及邱育佩以外之法官審理」，惟未於該書狀或其後
    三日內具狀舉出聲請迴避之原因，依上說明原法院黃若美法
    官非必應即停止訴訟程序。又聲請人於本院前審於95年5 月
    11日以95年度抗字第509號裁定駁回其就原法院95年3月13日
    裁定之抗告後，於95年5月29日所提異議及抗告理由(1)狀記
    載「請禁止(3)高院：蔡炯燉、吳光釗、藍文祥、．．．蕭乃
    菁．．．陳忠行．．．；(4)高檢：陳明光；(5)自84年9月1日
    起迄今所有由台北地院及台北地檢直升及繞道而升至臺灣高
    等法院或最高法院、或台北高等行政法院，或最高行政法院
    之法官；(6)板地：程怡怡、徐福晉、．．．(7)板檢：沈志成
    ；(8)士地：邱璿如．．；(9)基地：何怡穎．．(10)北地全院：
    包括但不限於楊碧惠、郭登富、李莉苓、．．北檢全署：
    薛維平．．．台北高等行政法院：帥嘉寶．．最高行政
    法院：廖政雄．．．林家惠『(一)擔任本件之承審推事、書記
    官或承辦人員，並應永遠迴避原告、其律師及其當事人之全
    部案件。(二)．．．」，羅列各機關數十名法官及檢察官之姓
    名，但未具體特定被聲請迴避之對象，亦未載明係依民事訴
    訟法第32條各項或第33條之事由聲請迴避（見本院前審卷第
    69 至75頁），且於其後所提異議及抗告理由(2)狀等書狀，
    亦僅泛言本院蕭乃菁法官與陳忠行法官其與有宿怨（見本院
    前審卷第90頁），而未釋明聲請法官迴避之原因，並不生合
    法聲請之效力。本院蕭乃菁法官、陳忠行法官未將聲請人之
    書狀另送分案，並逕為裁定，其參與執行職務之程序，並無
    違法可言，無違憲法第16條、第80之規定，亦無「適用法規
    顯有錯誤」、「判決法院之組織不合法」、「依法律或裁判
    應迴避之法官參與裁判」、「為判決基礎之民事、刑事、行
    政訴訟判決及其他裁判或行政處分，依其後之確定裁判或行
    政處分已變更者」、「當事人發現未經斟酌之證物或得使用
    該證物」、「就足以影響於判決之重要證物漏未斟酌」之情
    形，聲請人執此主張原確定裁定，違反憲法第16、80條之規
    定，而有民事訴訟法第496條第1項第1、3、4、11、12、13
    款及第497條之再審事由，為無可取。
三、次按當事人或代理人經指定送達代收人，向法院陳明者，應
    向該代收人送達，民事訴訟法第133條第1項定有明文。而當
    事人、代理人或代收人如以租用之郵局專用信箱作為送達處
    所並向法院陳明後，法院自應向該郵局專用信箱為送達。且
    其既指定難期待可於送達處所會晤應受送達人，或有同居人
    或受僱人為其收受送達之郵局專用信箱為送達處所，則自應
    以文書達到當事人、代理人或代收人之支配範圍，置於其隨
    時可了解其內容之客觀狀態時為送達之時，亦即以文書到達
    該郵局專用信箱時為送達之時。至於郵局人員能否準時通知
    收信人，及準時將通知單、通知小牌放於正確之信箱所可能
    發生之風險，本為當事人於指定郵局專用信箱為其送達處所
    時所能認知，當事人既明知該風險存在，仍選擇以郵局專用
    信箱為其送達處所，而不指定其他送達處所以避其風險，足
    認其就該風險已有評估並願承擔，故文書送達之時間自不因
    受送達人何時至郵局開啟該專用信箱實際取出，郵局人員有
    無準時通知收信人，及準時將通知單、通知小牌放於正確之
    信箱而受影響，且與民事訴訟法第150條、第152條規定之公
    示送達，及同法第138條之寄存送達亦無關涉。又提起抗告
    ，應於裁定送達後十日之不變期間內為之，民事訴訟法第
    487條亦有明文。本件抗告人於原法院，陳報其指定代收人
    為甲○○，受送達處所為台北郵政117-31 7號信箱，有其提
    出之起訴狀、陳報說明及聲請(1)至(3)狀等件可稽，嗣甲○○
    亦已代為收受原法院所為駁回聲請人之訴及假執行聲請之裁
    定，及駁回聲請抗告之裁定，則原法院於95年3月13日所為
    94年度訴字第2134號裁定，於95年3月16日送達至甲○○之
    送達處所時，即應發生合法送達之效力，不因甲○○嗣於95
    年3月31日始至郵局開啟該專用信箱拿取，而受影響。聲請
    人遲至95年4月3日始提出抗告狀，已逾上開提起抗告之不變
    期間，本院原確定裁定因而駁回聲請之抗告及異議，於法並
    不合。聲請人以原確定裁定認於裁定到達其送達代收人之郵
    局專用信箱時即生合法送達之效力，主張原確定裁定增加法
    律所未規定之條件，或增加法律所無之限制，有違憲法保障
    人民訴訟權意旨及憲法第23條之規定，其積極適用法規及消
    極不適用法規均有錯誤，而有民事訴訟法第496條第1項所列
    再審事由，亦非可取。
四、又本件聲請人對於原法院94年度訴字第2134號及本院95年度
    抗字第509號確定裁定，雖均聲請再審，惟依序必先本院95
    年度抗字第509號確定裁定，有再審事由而開啟再審程序後
    ，始能就原法院94年度訴字第2134號裁定有無再審事由為審
    酌。而本院原確定裁定並無再審事由，既如前述，即無從開
    啟再審程序，則本件聲請人以本件與原法院另件94年度訴字
    第1388號均僅為「部分」請求，並非同一事件，主張原法院
    94年度訴字第2134號裁定以同一案件駁回其訴，有民事訴訟
    法第496條第1項第1、3、11款之再審事由乙節，即無庸逐一
    審酌。又判斷現行有效法律規定及判例見解是否違憲，乃司
    法院大法官會議之權限，且本院認本件所適用之法律並無牴
    觸憲法之疑義，聲請人請求宣告本件所涉法令違憲或聲請大
    法官釋憲或統一解釋法令，亦屬無據，併此敘明。
五、據上論結，本件原確定裁定並無聲請人主張之再審事由，聲
    請人聲請再審，為無理由，應予駁回。
六、依民事訴訟法第95條、第78條，裁定如主文。
中    華    民    國    95    年    10    月    14    日
                    民事第三庭
                        審判長法  官  林敬修
                              法  官  劉勝吉
                              法  官  張靜女
正本係照原本作成。
本裁定除以適用法規顯有錯誤為理由，並經本院許可外，不得再
抗告。如提起再抗告，應於收受後10日內委任律師為訴訟代理人
向本院提出再抗告狀。並繳納再抗告費新台幣１千元。
中    華    民    國    95    年    10    月    17    日
                              書記官  廖麗蓮


司法院資訊處製作；財團法人民間司法改革基金會備份。
